【裁判字號】    92,上易,2196
【裁判日期】    920924
【裁判案由】    竊盜
【裁判全文】
臺灣高等法院刑事判決                          九十二年度上易字第二一九六號
    上  訴  人  臺灣板橋地方法院檢察署檢察官
    被      告  乙○○
右上訴人因被告竊盜案件，不服臺灣板橋地方法院九十二年度易字第一五二八號，中
華民國九十二年六月十三日第一審判決（起訴案號：臺灣板橋地方法院檢察署九十二
年度偵緝字第一五二八號）提起上訴，本院判決如左：
    主  文
上訴駁回。
    理  由
一、公訴意旨略以：被告乙○○與告訴人甲○○前係軍中袍澤關係，被告因而偶而前
    往臺北借住告訴人之住處，詎被告於民國九十年十二月底，前往臺北縣樹林市○
    ○路三十四巷十號之三告訴人住處時，意基於意圖為自己不法所有之犯意，徒手
    竊取告訴人所有置放在屋內之新台幣 (下同) 二萬元，得手後旋即離開上開住處
    ，因認被告涉刑法第三百二十條第一項之普通竊盜犯嫌。
二、公訴意旨認被告涉犯竊盜犯行，無非以：(一)告訴人之指訴。(二)被告坦承於右
    揭時、地拿取二萬元。(三)乙○○書立之字據一件為其論據，訊據被告堅決否認
    有公訴人所指之竊盜犯行，辯稱：我是向告訴人借用二萬元，如果我真有竊盜之
    犯意，告訴人家裡應不止只有二萬元，至於該字據確係我所書立，但是之後一、
    二個月，告訴人向我催討該二萬元，我暫時無法清償乃書立字據為憑，用以表示
    我確有向告訴人借用二萬元等語。經查：
(一)告訴人於偵查時證稱：九十年十二月底，我老婆當時要生產，送她去醫院時，他
    (指被告)說他要留在我家，後來我回家時，發生 (現) 少了二萬元，並留下紙張
    字條等語，復觀諸卷附被告自承確係其所書立之字據一紙，其全文為：「阿偉抱
    歉，我真的很需要這二萬元救急，就當幫忙幫忙我，我會很快還你的。」 (見九
    十一年度偵字第一二八七二號卷第六頁) ，依該字據文義判斷，該字據顯係被告
    於行為當時告訴人不在家，因需錢急用，乃在告訴人不在之情形下，出具該字據
    而取走告訴人置於家裡之二萬元，告訴人於偵查時之證述應屬真實，被告所辯其
    係向告訴人借用二萬元，之後一、二個月，告訴人向其催討該二萬元借款，其仍
    書立該字據為憑云云，然觀諸該字據用語，顯非事後所出具之字據，而係行為當
    時出於急迫情況所書立，故被告所辯該字據係事後書立云云，即無可採。
(二)刑法第三百二十條第一項之竊盜罪，係以意圖為自己不法所有而竊取他人之動產
    為其構成要件，本件被告於行為之初，告訴人並不在家，被告未經告訴人同意而
    取走告訴人所有之二萬元，其行為外觀固符合竊盜罪之客觀構成要件，然依該字
    據所示，被告其主觀之認識僅係出於暫時借用以供急需，其嗣有交還同種類、同
    數額之金錢之意思存在，否則被告匿飾已恐未及，豈有主動出具字據而自曝其短
    之理，故已難認定被告於行為之初，其主觀上有何意圖為自己不法所有之竊盜犯
    意，且被告未經告訴人之承諾出借而逕自取走二萬元，雖其片面之取用行為不成
    立民法之消費借貸契約，然尚難以被告與告訴人之間未成立消費借貸契約而逕認
    被告必屬竊盜，蓋依告訴人於警詢時之證述其與被告係服役認識，被告偶而借住
    告訴人住處之情，被告與告訴人之交情甚篤，被告因告訴人不在家，適有急用，
    一時之間無法取得告訴人本人之同意，然被告或因基於其與告訴人之交情匪淺，
    告訴人應不致拒絕之客觀情狀，而主觀上認知必能獲得告訴人之同意，乃敢於預
    先出立字據而向告訴人預借款項，益徵其主觀上並無任何意圖為自己不法所有之
    竊盜犯意。
綜上，被告既已主觀認知必獲告訴人之同意，並立據表明將儘速還錢，顯見被告於行
為之初，並無為自己不法所有之意圖，核即與竊盜罪之構成要件有間，依法自應為無
罪之諭知。
三、原審以無法證明被告犯罪，而諭知被告無罪，其論理過程雖有公訴人上訴意旨所
    指之瑕疵而不足取，然本院基於上開說明，亦認定被告並不成立公訴人所指之竊
    盜罪名，則檢察官之上訴仍為無理由，應予駁回。
據上論斷，應依刑事訴訟法第三百六十八條，判決如主文。
本案經檢察官呂光華到庭執行職務。
中      華      民      國    九十二    年      九      月    二十四    日
                             臺灣高等法院刑事第二十四庭
                                 審判長法  官  陳  貽  男
                                       法  官  陳  憲  裕
                                       法  官  徐  世  禎
右正本證明與原本無異。
不得上訴。
                                       書記官  陳  玲  憶
中      華      民      國    九十二    年      九      月    二十四    日


司法院資訊處製作；財團法人民間司法改革基金會備份。
